【裁判字號】    96,訴,3856
【裁判日期】    970822
【裁判案由】    槍砲彈藥刀械管制等
【裁判全文】
臺灣板橋地方法院刑事判決              96年度訴字第3856號
公  訴  人  臺灣板橋地方法院檢察署檢察官
被      告  乙○○
選任辯護人  謝恩華律師
            岳  珍律師
            林光彥律師
上列被告因違反槍砲彈藥刀械管制條例等案件，經檢察官提起公
訴（96年度偵緝字第2618號、第2619號），本院判決如下：
    主  文
乙○○未經許可，無故持有其他可發射子彈具有殺傷力之改造手
槍，處有期徒刑年陸月，併科罰金新台幣拾伍萬元，罰金部分
如易服勞役，以新臺幣壹仟元折算壹日。
扣案之改造手槍壹支（含彈匣壹個，槍枝管制編號0000000000號
）、雙基發射火藥壹包（驗後淨重玖點柒肆公克）均沒收，扣案
之第一級毒品海洛因壹包（驗後淨重零點壹公克）沒收銷燬之
。
    事  實
一、緣乙○○於民國95年12月12日下午1 時許，在臺北縣新莊市
    ○○○路86巷旁，將其所使用之車號7B-0976 號自小客車借
    給甲○○使用，嗣甲○○於同日下午6 、7 時許，在臺北縣
    三重市○○路上某大樓前，將上開車輛交還乙○○。詎乙○○明知上開車輛內於歸還後放置有具殺傷力之改造手槍1 支
    （含彈匣1 個，槍枝管制編號0000000000，係由仿WALTHER
    廠PPK/ S型半自動手槍製造之槍枝，換裝土造金屬槍管而成
    ）、土造子彈2 顆（均具直徑約7.8mm 之金屬彈頭）、雙基
    發射火藥1 包（驗後淨重9.74公克）及第一級毒品海洛因1
    包（驗後淨重0.13公克），竟仍基於未經許可持有改造手槍
    、子彈、彈藥主要組成零件及第一級毒品海洛因之犯意，未
    將上開違禁物品送交警方或為其他適法處理，仍將之置放於
    上開車輛內而置於自己實力支配之下，是其未經中央主管機
    關許可而持有之。嗣於同日晚上10時20分許，其駕駛上開車
    輛，行經臺北縣樹林市○○路與八德街口時，遭警臨檢盤查
    ，警方並徵得其之同意後，對上開車輛執行搜索，當場在該
    車內扣得前揭違禁物品，因而查獲上情。
二、案經臺北縣政府警察局樹林分局報告臺灣板橋地方法院檢察
    署檢察官偵查起訴。
    理  由
壹、證據能力方面：
  一、本件被告乙○○及其辯護人固主張：警方對被告於前揭時
      地所為之臨檢係屬違法臨檢，所蒐集之證據均為違法而無
      證據能力云云。惟查，警方固於前揭時地對被告所駕前揭
      車輛臨檢，然嗣隨即徵得被告之同意，轉為對該車輛進行
      搜索，並進而扣得前揭各項違禁物品，此除經證人即執行
      搜索之警員王榮悅於本院審理時證述在卷外（參見本院97
      年3 月6 日審判筆錄第5 頁），亦經被告於警詢中所是認
      （參見96年度偵字第70號偵查卷第5 頁），嗣被告與其辯
      護人於本院審理時亦不爭執，復有自願受搜索同意書1 份
      在卷可稽（參見上開偵查卷第9 頁）。可見前揭扣案之各
      項違禁物品並非警方臨檢所取得，而係由警方執行搜索所
      取得，警方所為之搜索復係徵得被告之同意，當屬合法搜
      索（參見刑事訴訟法第131 條之1） ，是以不論警方前所
      為之臨檢是否合法，但警方實施之搜索既屬合法，由此取
      得之前揭各項違禁物品等證據，自均有證據能力。故辯護
      人辯稱警方所為臨檢違法，前揭扣案之各項違禁物品等證
      據即均無證據能力云云，自無足取。
  二、按「被告以外之人於審判外之言詞或書面陳述，除法律有
      規定者外，不得作為證據」，刑事訴訟法第159 條第1 項
      定有明文，此即學理上所稱「傳聞證據排除法則」。依上
      開法律規定，傳聞證據原則上固無證據能力，但如法律別
      有規定者，即例外認有證據能力。經查：
    (一)本件卷附之內政部警政署刑事警察局96年1 月2 日刑鑑字
      第0950188710號槍彈鑑定書、96年1 月26日刑鑑字第0960
      009880號鑑定書、96年2 月16日刑偵五字第0960027059號
      鑑驗通知書、法務部調查局96年1 月1 日調科壹字第0952
      3054750 號鑑定書各1 份所示鑑定意見（以上參見96年度
      偵字第70號卷第33至37、99、100 頁、96年度偵字第71號
      卷第29頁），係上開警察局、調查局依檢察機關概括授權
      囑託執行鑑定職務所出具之書面鑑定報告，依刑事訴訟法
      第159 條第1 項及同法第208 條第1 項準用同法第206 條
      第1 項之規定，係屬傳聞法則之例外，自均得作為證據。
    (二)又被告以外之人於審判外之陳述，雖不符同法第159 條之
      1 至第159 條之4 之規定，但經當事人於審判程序同意作
      為證據，法院審酌該言詞陳述或書面陳述作成時之情況，
      認為適當者，亦得為證據；當事人、代理人或辯護人於法
      院調查證據時，知有第159 條第1 項不得為證據之情形，
      而未於言詞辯論終結前聲明異議者，視為有前項之同意，
      此則據同法第159 條之5 規定甚明。鑒於採用傳聞證據排
      除法則之重要理由之一，係因傳聞證據未經當事人之反詰
      問予以覈實，若當事人願放棄對原供述人之反對詰問時，
      原則上即可承認該傳聞證據之證據能力，而揆諸我國刑事
      訴訟法第159 條之5 之立法理由，除參照前述傳聞證據排
      除法則之基本法理外，亦參考日本刑事訴訟法第326 條之
      立法例，查日本刑事審判實務之運作，有關檢察官及被告
      均同意作為證據之傳聞書面材料或陳述，可直接援引該國
      刑事訴訟法第326 條作為傳聞例外之法律依據，僅在檢察
      官與被告不同意之情況下，乃須根據其他傳聞例外規定俾
      以斟酌該等書面材料或陳述是否具有證據能力，在當事人
      間無爭執之案件中，傳聞證據基本上均可依據前引規定提
      出於法院使用。職是之故，我國刑事訴訟法第159 條之5
      之適用應可作同上之解釋。經查，除前揭證據資料外，本
      件判決後開所示之被告以外之人於審判外之陳述（包括書
      面陳述），固均屬傳聞證據，惟被告及其辯護人就前揭審
      判外陳述之證據能力，雖知上開證據資料皆為傳聞證據，
      但於本院準備程序及審判期日中則均不爭執上開證據資料
      之證據能力，且迄至言詞辯論終結前亦未再聲明異議，而
      公訴檢察官於本院審判期日中則表示上開證據資料均有證
      據能力。本院審酌上開證據資料製作時之情況，尚查無違
      法不當及證明力明顯過低之瑕疵，亦認為以之作為證據應
      屬適當，故揆諸前開法律規定與說明，爰逕依刑事訴訟法
      第159 條之5 規定，認前揭證據資料均例外有證據能力。
貳、實體方面：
  一、認定事實部分：
      訊據被告乙○○對於甲○○於前揭時地向其借用及返還車
      輛，嗣於甲○○將車輛返還後，而由其駕駛行經上開時地
      時，為警搜索該車輛而扣得前揭物品之事實，固均坦承不
      諱，惟矢口否認有何違反槍砲彈藥刀械管制條例等犯行，
      辯稱：前揭改造手槍、子彈、火藥等物品，乃係在甲○○
      向被告借用車輛後才出現，應該是甲○○為逃避刑責，在
      使用被告車輛時，藉機將該等物品藏匿於被告車上，被告
      並不知情。而前揭海洛因，經被告查證結果，乃係被告另
      一名友人丙○○未經被告同意，放置在被告車輛上，被告
      並不知丙○○是何時擅自將海洛因放在被告車上。被告自
      始至終對於車輛上放置有上開違禁物品均不知情，迄至警
      方查獲當時，方知車內有該等物品，故被告並無持有該等
      物品之犯意云云。經查：
    (一)警方於上開時、地，對被告所駕駛之前揭車輛執行搜索，
      並於該車內扣得前揭各項物品之事實，除經被告於警詢、
      偵查及本院審理時均已坦承不諱外，且有警方所製作之搜
      索扣押筆錄、扣押物品目錄表各1 份及扣案物品照片12幀
      在卷為佐（參見96年度偵字第70號卷第10至13、19至24頁
      ），且有前揭各該物品扣案可稽。而前揭扣案之槍枝、子
      彈、火藥經送內政部警政署刑事警察局鑑定結果，略認：
      (1)該槍枝（含彈匣1 個，槍枝管制編號0000000000號），
      係由仿WALTHER 廠PPK/S 型半自動手槍製造之槍枝，換裝
      土造金屬槍管而成之改造手槍，擊發功能正常，可擊發適
      用子彈使用，認具殺傷力；(2)前揭子彈2 顆，認係土造子
      彈，具直徑約7.8 mm之金屬彈頭，經檢視其底火部位均具
      撞擊痕，經試射均可擊發，認具殺傷力；(3)上開火藥1 包
      （驗前淨重9.94公克），經採淨重1.94公克移由該局化學
      組鑑驗，取其中0.2 公克供鑑定用罄，檢出硝化甘油、硝
      化纖維、1,3-DNG 及Diphenylamine 等成分，認係雙基發
      射火藥，而依內政部86年11月24日台（86）內警字第8670
      683 號公告，火藥為炸彈、爆裂物之主要組成零件，為槍
      砲彈藥刀械管制條例所列管等情，此有內政部刑事警察局
      96年1 月2 日刑鑑字第0950188710號槍彈鑑定書、96年1
      月26日刑鑑字第0960009880號鑑定書、96年2 月16日刑偵
      五字第0960027059號鑑驗通知書各1 份附卷可佐（以上參
      見96年度偵字第70號卷第33至37、99、100 頁）；另前揭
      扣案之白粉1 包經送法務部調查局鑑定結果，該白粉1 包
      確係海洛因無訛（驗後淨重0.13公克），此有法務部調查
      局96年1 月1 日調科壹字第09523054750 號鑑定書1 份在
      卷可稽（參見96年度偵字第71號卷第29頁）。準此而論，
      顯見前揭改造手槍1 支及土造子彈2 顆均具有殺傷力，前
      揭火藥則為彈藥之主要組成零件，應分屬槍砲彈藥刀械管
      制條例第4 條第1 項第1 款所規定之槍砲、同條項第2 款
      所規定之彈藥、同條第2 項前段所規定之彈藥主要組成零
      件，依同條例第5 條規定，非經中央主管機關許可，均不
      得持有之；又前揭海洛因則為毒品危害防制條例第2 條第
      2 項第1 款所定之第一級毒品，亦不得非法持有之。
    (二)被告雖仍否認犯行，並以前揭情詞置辯云云。惟查，被告
      於警詢中即已坦承：阿偉（即甲○○）還我車時，我就知
      道車上有子彈跟火藥等不法物品等語（參見96年度偵字第
      70號卷第6 頁），嗣於本院準備程序時亦坦承：阿偉在上
      開時地將車輛還給我時，車上就有前揭槍、彈、火藥及海
      洛因，我承認我知道這些東西的存在等語（參見本院96年
      12月12日準備程序筆錄第2 頁），是依被告上開所述，其
      於甲○○歸還車輛之時，即已得知前揭扣案物品之存在，
      而非係迄至警方搜索時方才知悉，是其辯稱係警方查獲該
      等扣案物品時，其才得知該等扣案物品之存在云云，已難
      足取。再者，證人王榮悅於本院審理時到庭證述：我們在
      駕駛座左邊車門扶手那邊，有發現8 顆子彈，並沒有包裝
      起來，是1 顆1 顆放在那邊，再搜索駕駛座右邊、排檔前
      方的置物架那裡，有發現火藥1 盒，海洛因也是在那邊查
      獲的，海洛因是放在1 個香菸紙盒內，那個置物架是開放
      式的沒有蓋子，也可以放飲料，改造手槍是在手煞車那邊
      查獲，就是手煞車的後面有一個空間，手槍就插在那邊，
      沒有什麼掩蔽物，直接就可以看得到等語（參見本院97年
      3 月6 日審判筆錄第5 、6 頁），可見前揭扣案物品均係
      放置在車內前座明顯可見之位置，被告當時既坐在該車駕
      駛座上駕駛該車，對於前揭扣案物品之存在，衡情應可一
      目瞭然，當業已發覺甚明；復參以甲○○既於案發當日下
      午6 、7 時許即將前揭車輛返還被告，距警方於同日晚上
      10時20分許搜索該車輛為止，其間應仍有3 至4 小時之時
      間，此段時間亦應足以讓被告察覺前揭扣案物品之存在無
      疑，由此益徵被告所辯要無可信。況稽之前揭扣案物品，
      雖均屬違禁物品，但於此等物品之交易市場上，均有相當
      之價格，一般持有之人自不會捨此利益，而隨意棄置在他
      人車上之理；且即便持有之人欲捨此物品而逃避刑責，亦
      僅要將之對外販售，或擇地任意丟棄即可，亦不致蓄意放
      置於友人之車上，而使友人遭受無妄之災為是。故被告所
      駕車輛上既經查獲有前揭扣案物品，合理之解釋反而可能
      係該等扣案物品乃係甲○○交由被告所持有，故始會放置
      在該車上明顯之處，但縱非如此，亦殆無可能係甲○○為
      逃避刑責，擅自放置在被告車上。是被告自始即已知悉該
      等物品之存在，應屬灼然之理，其上開所辯無非係事後卸
      責之詞，委難採信。
    (三)被告於本院審理時雖辯稱前揭扣案之海洛因乃係其友人丙○○所放置云云，然此業經證人丙○○於本院審理時否認
      在卷（參見前開審判筆錄第7 頁），且參以被告於警詢、
      偵查中均係供稱該海洛因係阿偉（即甲○○）所放置，則
      其嗣後改口辯稱扣案之海洛因係丙○○所放置云云，自無
      足取。至被告雖聲請詰問證人甲○○，但本院前已傳喚、
      拘提吳忻偉到庭作證，但傳拘均屬無著，爰未予以調查詰
      問。另被告雖另聲請詰問證人林奇鋒、吳一成，然該等證
      人所能證明之事實僅係被告與甲○○係好友關係，甲○○
      住在被告家中，常跟被告借車，且甲○○曾在三重市之網
      咖店拿過前揭槍枝給證人吳一成看過等情（此參見卷附辯
      護人所提出之97年1 月17日刑事答辯暨調查證據聲請狀所
      載），縱認屬實，亦無法排除被告持有前揭扣案物品之合
      理可能，兩者間並無關聯，本院認無調查之必要，爰未予
      傳喚詰問，併此敘明。
    (四)綜上所述，足見被告於甲○○歸還前揭車輛之後，即已得
      知前揭扣案物品之存在，然其並未將該等扣案物品送交警
      方或為其他適法處理，仍將之置放於前揭車輛內而置於自
      己實力支配之下，故其未經中央主管機關許可而持有該等
      扣案物品無疑，又被告所辯各節復無足取，是以本件事證
      已臻明確，被告之犯行應堪認定。
  二、論罪科刑部分：
    (一)核被告所為，係犯槍砲彈藥刀械管制條例第8 條第4 項未
      經許可持有改造手槍罪、第12條第4 項未經許可持有子彈
      罪、第13條第4 項未經許可持有彈藥主要組成零件罪及毒
      品危害防制條例第11條第1 項持有第一級毒品罪。被告以
      一行為，同時持有改造手槍、子彈、火藥及第一級毒品，
      觸犯上開四罪，為想像競合犯，應依刑法第55條規定，從
      一重之未經許可持有改造手槍罪處斷。
    (二)本院審酌被告係有社會經驗之成年人，當知非法持有槍彈
      等違禁物品係嚴重觸法行為，其竟無視法律規定，未經許
      可持有本件扣案具殺傷力之槍彈、火藥，對社會治安造成
      之隱藏危害甚大，且其違法持有第一級毒品海洛因，容有
      加以施用之可能，而其如施用毒品，將足以戕害其身心，
      滋生其他犯罪，惡化治安，嚴重損及公益，自屬可議，嗣
      其於本院審理時仍矢口否認犯行，飾詞圖卸其責，其所為
      自應受有相當程度之刑事非難；惟另考量被告於犯後業曾
      坦承犯罪事實，而其所持有之扣案違禁物品之數量均非至
      鉅，又查無其實際上另有持該等違禁物品為進一步之不法
      行為，復再兼衡其之犯罪動機、目的、手段、智識程度非
      高及其家庭經濟狀況僅為勉持等一切情狀，酌情量處如主
      文所示之刑，並就併科罰金部分，諭知如易服勞役之折算
      標準，以資懲儆。
    (三)扣案之前揭改造手槍1 支（含彈匣1 個）、火藥1 包均屬
      違禁物，不問屬於被告與否，依刑法第38條第1 項第1 款
      規定，均併予宣告沒收（惟鑑驗耗用之火藥既已滅失，自
      毋庸宣告沒收）；至扣案之前揭土造子彈2 顆，已因鑑驗
      試射而不再具有殺傷力，業非屬違禁物，且並無證據證明
      係屬被告所有，自毋庸併為沒收之諭知；又扣案之前揭海
      洛因1 包既屬第一級毒品，爰依毒品危害防制條例第18條
      第1 項前段規定，併予宣告沒收銷燬之（惟鑑驗耗用之毒
      品既已滅失，自毋庸宣告沒收銷燬）；另扣案之前揭火藥
      及海洛因之外包裝，乃分別包覆前揭火藥及海洛因，衡情
      二者間已難剝離，自應整體分別視之為火藥及海洛因，爰
      同依上開各該規定，亦併予宣告沒收及沒收銷燬之。
據上論斷，應依刑事訴訟法第299 條第1 項前段，槍砲彈藥刀械
管制條例第8 條第4 項、第12條第4 項、第13條第4 項，毒品危
害防制條例第11條第1 項、第18條第1 項前段，刑法第11條、第
55條、第42條第3 項、第38條第1 項第1 款，判決如主文。
本案經檢察官楊展庚到庭執行職務。
中    華    民    國    97    年    8     月    22    日
                  刑事第十二庭  審判長法  官  戴嘉清
                                      法  官  林晏鵬
                                      法  官  陳信旗
以上正本證明與原本無異
如不服本判決，應於送達後10日內敘明理由，向本院提出上訴狀
。
                                      書記官  陳昭綾
中    華    民    國    97    年    8     月    25    日
附錄本案論罪科刑法條全文：
槍砲彈藥刀械管制條例第8 條
    未經許可，製造、販賣或運輸鋼筆槍、瓦斯槍、麻醉槍、獵
    槍、空氣槍或第4 條第1 項第1 款所定其他可發射金屬或子
    彈具有殺傷力之各式槍砲者，處無期徒刑或5 年以上有期徒
    刑，併科新臺幣1 千萬元以下罰金。
    未經許可，轉讓、出租或出借前項所列槍枝者，處5 年以上
    有期徒刑，併科新臺幣1 千萬元以下罰金。
    意圖供自己或他人犯罪之用，而犯前二項之罪者，處無期徒
    刑或7 年以上有期徒刑，併科新臺幣1 千萬元以下罰金。
    未經許可，持有、寄藏或意圖販賣而陳列第1 項所列槍枝者
    ，處3 年以上10年以下有期徒刑，併科新臺幣7 百萬元以下
    罰金。
    第1 項至第3 項之未遂犯罰之。
槍砲彈藥刀械管制條例第12條
    未經許可，製造、販賣或運輸子彈者，處1 年以上7 年以下
    有期徒刑，併科新台幣5 百萬元以下罰金。
    未經許可，轉讓、出租或出借子彈者，處6 月以上5 年以下
    有期徒刑，併科新台幣3 百萬元以下罰金。
    意圖供自己或他人犯罪之用，而犯前2 項之罪者，處3 年以
    上10年以下有期徒刑，併科新台幣7 百萬元以下罰金。
    未經許可，持有、寄藏或意圖販賣而陳列子彈者，處5 年以
    下有期徒刑，併科新台幣3 百萬元以下罰金。
    第1 項至第3 項之未遂犯罰之。
槍砲彈藥刀械管制條例第13條
    未經許可，製造、販賣或運輸槍砲、彈藥之主要組成零件者
    ，處3 年以上10年以下有期徒刑，併科新台幣700 萬元以下
    罰金。
    未經許可，轉讓、出租或出借前項零件者，處1 年以上7 年
    以下有期徒刑，併科新台幣500 萬元以下罰金。
    意圖供自己或他人犯罪之用，而犯前二項之罪者，處5 年以
    上有期徒刑，併科新台幣1 千萬元以下罰金。
    未經許可，持有、寄藏或意圖販賣而陳列第1 項所列零件者
    ，處6 月以上5 年以下有期徒刑，併科新台幣300 萬元以下
    罰金。
    第1 項至第3 項之未遂犯罰之。
毒品危害防制條例第11條
    持有第一級毒品者，處3 年以下有期徒刑、拘役或新臺幣5
    萬元以下罰金。
    持有第二級毒品者，處2 年以下有期徒刑、拘役或新臺幣3
    萬元以下罰金。
    持有專供製造或施用第一、二級毒品之器具者，處1 年以下
    有期徒刑、拘役或新臺幣1 萬元以下罰金。
    持有毒品達一定數量者，加重其刑至二分之一，其標準由行
    政院定之。


司法院資訊處製作；財團法人民間司法改革基金會備份。
